【裁判字號】    89,訴,395
【裁判日期】    890526
【裁判案由】    違反懲治盜匪條例等
【裁判全文】
臺灣桃園地方法院刑事判決                          八十九年度訴字第三九五號
    公  訴  人    臺灣桃園地方法院檢察署檢察官
    被      告    丙○○
    選任辯護人    丁○○
右列被告因違反懲治盜匪條例等案件，經檢察官提起公訴（八十九年度偵字第一四九
三號），本院判決如左：
        主  文
丙○○連續以非法方法，剝奪人之行動自由，累犯，處有期徒刑捌月。又共同連續傷
害人之身體，累犯，處有期徒刑伍月。應執行有期徒刑壹年。
被訴盜匪罪部分無罪。
        事  實
一、丙○○曾因公共危險案件，經本院判處有期徒刑五月，於民國（下同）八十六年
    五月二十三日確定，嗣於八十六年六月十四日易科罰金執行完畢，竟不知悔改，
    緣丙○○於八十八年六月間，至甲○○及姓名年籍不詳綽號「羅蘭」之女子，在
    桃園縣楊梅鎮○○路所經營之「三湖ＫＴＶ餐廳」消費，總計簽帳新台幣（下同
    ）二萬七千元，經催討數次未果，迄於同年十一月二十日左右，甲○○協同乙○○至丙○○位於桃園縣楊梅鎮○○○路一０八號住處，因乙○○在門前叫喚丙○○未獲置理後，用力拍打該處鐵門，嗣丙○○開門詢問何事前來伊住處，甲○○
    告以要求渠償還上開債務，引發丙○○之不滿，心生怨憤，向甲○○佯稱於同年
    十二月一日晚間再來取錢，丙○○旋與十數名姓名年籍不詳之成年男子商議，要
    教訓前揭索債之人，而甲○○即於是日晚間八時三十分許，獨自到上址敲門，丙○○打開鐵門後，立刻將甲○○拉進屋內，並將該門關上反鎖，與該十餘名男子
    ，共同基於傷害之概括犯意聯絡及行為分擔，對甲○○拳打腳踢，渠並持一條如
    手指般粗之電纜線往甲○○身上抽打，且稱：「你收什麼帳」等語，使甲○○受
    有頭部挫傷、枕部挫傷約四公分、右眼眶挫傷並淤傷約六公分、背部多處挫傷瘀
    傷八處各約十公分至三十公分、左手撕裂傷四╳二╳一公分、左下肢擦傷約四╳
    四公分等傷害，丙○○見甲○○被毆後步履踉蹌之際，並且喝令甲○○叫乙○○
    到現場一同解決收帳問題，否則不許離開，甲○○迫不得已，乃以丙○○家中（
    ０三）0000000號電話，撥打0000000000號行動電話聯絡乙○○，告以伊現於丙○○住處，需其到現場一同討論債務問題，否則無法離開等語
    ，乙○○接獲前開電話後，旋即由綽號「阿華」之友人，駕車載伊至上址，迄於
    同日二十二時許到達丙○○前開住處，乙○○敲門後旋為丙○○拉入屋內，丙○○復承前之傷害之犯意對乙○○稱：你混的比較好，你很跩等語，隨即以拳頭毆
    打乙○○，並拾起上揭電纜線，連續毆打乙○○，並以打火機燒乙○○之頭髮，
    且欲持置於鐵門鞋櫃旁之菜刀砍擊乙○○之際，為在場之前揭友人攔住方做罷，
    使乙○○受有頭部挫傷併枕部頭皮下血腫約三公分、腦震盪、雙手重挫傷及血腫
    等傷害，渠又脅迫甲○○、乙○○書寫內容為「本人於民國八十八年十二月一日
    私闖民宅、恐嚇取財，經由丙○○原諒我，雙方誤會」之悔過書，並對甲○○、
    乙○○佯稱：「若不立據即要以刀留下一隻手及一隻腿」等語，使甲○○、乙○○心生畏懼，書立前揭內容之字據而行無義務之事，並以強暴脅迫方式剝奪甲○○、乙○○之自由，丙○○於取得該悔過書後方將甲○○、乙○○釋放。
二、案經乙○○、甲○○訴請桃園縣警察局楊梅分局報請台灣桃園地方法院檢察署檢
    察官偵查起訴。
        理  由
壹、有罪部分：
一、訊據被告丙○○對於毆打甲○○、乙○○成傷，及強迫甲○○、乙○○書立上開
    悔過書之犯罪事實坦承不諱，核與被害人甲○○、乙○○之指訴情節相符，復有
    診斷證明書二紙、自白書乙紙在卷可稽，惟矢口否認恐嚇及妨害渠等自由之犯行
    ，辯稱：伊並無對渠等恐嚇、妨害自由，當初是渠等自行進入伊家，伊並無剝奪
    渠等自由，當初乃是被害人私闖民宅，因此自願渠等寫自白書，並無恐嚇渠等云
    云。惟查：（一）右揭犯罪事實，業據被害人甲○○、乙○○指訴歷歷，且互核
    相符。（二）被害人甲○○如非被被告剝奪行動自由，則當與被告對於帳單內容
    無法談妥之時，大可自行離去，而不必在被告家中以被告之電話通知乙○○前來
    商討債務，且一直待在被告家中等到乙○○來後，一起書寫自白書後才被釋放。
    （三）被害人乙○○之身體較被告強壯，被告如非以暴力相向豈可能書寫自白書
    ，且乙○○至被告家中後即遭被告毆打，如非被告妨害自由及恐嚇以乙○○之身
    材，大可與被告相抗衡，而非被強制書寫自白書。綜上所述，被告所辯各節，均
    係卸責之詞，不足採信，本案事證明確，被告犯行堪以認定，應依法論科。
二、按刑法第三百零二條之妨害自由罪，係妨害他人自由之概括的規定，故行為人具
    有一定目的，以非法方法剝奪他人之行動自由者，除法律別有處罰較重之規定，
    應適用各該規定處斷外，如以使人行無義務之事，或妨害人行使權利為目的，而
    其強暴、脅迫復已達於剝奪人行動自由之程度，即祇成立本罪，不應再依同法第
    三百零四條論處。誠以此項使人行無義務之事，或妨害人行使權利之低度行為，
    應為剝奪人行動自由之高度行為所吸收，不能以其目的係在使人行無義務之事，
    或妨害人行使權利，認為係觸犯刑法第三百零二條第一項及刑法第三百零四條第
    一項之二罪名，依同法第五十五條，從一重處斷（參照二十九年上字第二三五九
    號判例）。核被告丙○○所為，係犯刑法第三百零二條第一項妨害自由罪、第二
    百七十七條第一項傷害罪。公訴人認被告涉犯刑法第三百零四條第一項強制罪，
    容有誤會，起訴法條應予變更。另公訴人認被告另涉刑法第三百零五條恐嚇罪，
    然此恐嚇危害安全之行為，仍應視為強制行為、剝奪行動自由之部分行為，不另
    成立恐嚇罪（參照七十四年台上字第三四０四號判例），容有誤會，並此敘明。
    被告與不詳姓名年級資料之朋友間就上開傷害犯行有犯意之聯絡，行為之分擔，
    均為共同正犯。被告先後多次妨害自由、傷害犯行，時間緊接，犯罪構成要件相
    同，顯係基於概括犯意為之，均為連續犯，均以一罪論，均應依法加重其刑。被
    告所犯上開二罪間，犯意各別，行為互異，應分論併罰。末查，被告曾犯有如事
    實欄所載之前科紀錄及執行情形，此有台灣桃園地方法院檢察署刑案資料查註紀
    錄表一紙在卷可憑，其於執行完畢後五年之內再犯有期徒刑以上本案之罪，為累
    犯，應依刑法第四十七條規定遞加重其刑。爰審酌被告犯罪動機、目的、手段、
    所生之危害及犯後之態度等一切情狀，分別量處如主文所示之刑，並定其應執行
    之刑，以示懲儆。另被告所有供犯罪所用之電纜線，被告供稱業已丟棄，顯已滅
    失，毋庸諭知沒收，並此敘明。
貳、無罪部分：
一、公訴意旨另以：丙○○意圖為自己不法之所有，旋將甲○○壓倒在地而施以強暴
    ，使甲○○心生畏懼不能抗拒，任由丙○○將甲○○所攜帶之十萬餘元現金及簽
    帳單七張取走，丙○○並將渠所書立之二紙帳單撕毀，且承前強盜之犯意，喝令
    甲○○叫乙○○帶十萬元現金贖人，否則不許離開，甲○○迫不得已，乃以丙○○家中（０三）0000000號電話，撥打0000000000號行動電話
    聯絡乙○○，告以伊現於丙○○住處，需十萬元現金，否則無法離開等語，乙○○接獲前開電話後，旋即準備十萬元現金，由綽號「阿華」之友人，駕車載伊至
    上址，迄於同日十時許到達丙○○前開住處，乙○○敲門後旋為丙○○拉入屋內
    ，丙○○稱：錢帶來沒有等語，乙○○則稱：有，現在是什麼情形等語，丙○○
    即稱：你混的比較好，你很跩等語，隨即以拳頭毆打乙○○，連續以強暴之方式
    ，使乙○○不能抗拒，將十萬元交予丙○○，因認被告丙○○涉有懲治盜匪條例
    第五條第一項第一款盜匪罪嫌云云。
二、按犯罪事實應依證據認定之，無證據不得推定其犯罪事實。又不能證明被告犯罪
    者，應諭知無罪之判決，刑事訴訟法第一百五十四條、第三百零一條第一項分別
    定有明文。又事實之認定，應憑證據，如未能發現相當證據，或證據不足以證明
    ，自不能以推測或擬制之方法，為裁判基礎（最高法院四十年臺上字第八六號判
    例參照）。
三、本件公訴人認被告丙○○涉犯上開罪嫌，係以告訴人甲○○、乙○○之指述為論
    據。訊據被告丙○○矢口否認有右揭犯行，辯稱：伊並無強盜奪取被害人甲○○
    、乙○○之錢財等語。
四、經查：（一）就乙○○部分：１、是否攜帶十萬元：乙○○供稱是甲○○打電話
    告知伊要帶十萬元（詳見本院八十九年五月二日訊問筆錄），但甲○○於八十八
    年十二月二日之警訊供稱：「我便打電話給我朋友乙○○送前來贖我，乙○○送
    了十萬元前來」、另於八十九年一月二十三日之警訊供稱：「打電話給我朋友乙○○，說我被人押住，請他送錢來救我」，甲○○於兩次警訊中均無供述要乙○○送十萬元到被告家中；而乙○○於八十九年伊月二十三日之警訊供稱：「我朋
    友甲○○打電話給我說，他被人毆打，現在被強押住，必須拿現金贖他回來，電
    話中只交代我說把錢送到... 丙○○家中，趕快救我回去」，則甲○○並無告知
    乙○○要攜帶十萬元，則乙○○為何會攜帶十萬元呢？且十萬元並不是一比小數
    目，乙○○豈可能隨身攜帶十萬元呢？而其並無提出擁有十萬元之證明，故乙○○是否攜帶十萬元到被告家中是有疑義的。２、就交付十萬元予被告之情形：乙○○於八十八年十二月二日警訊供稱：「到達現場後，我敲門由丙○○開門，並
    叫我先進屋內再說，我一進屋內丙○○便把鐵門拉下，問我說你錢帶來了沒有，
    我說有，丙○○說把錢給我，我就把錢給他，我並反問他，現在到底是什麼情形
    ，丙○○說你混的比較好是不是，你很跩，就開始對我拳打腳踢... 」，於八十
    九年一月二十三日警訊供稱：「我到達時敲門，丙○○便把我強拉進他家客廳內
    ，隨即把鐵門拉下問我說，你很跩，你們混的比我好是不是，隨即動手毆打我，
    並用電纜線抽打我身體，又將我手上之現款搶過去，此時我不肯，要反抗，丙○○便從他家拿一把刀... 」，對於被告如何搶奪手上之十萬元，被害人乙○○供
    述不一，且在八十八年十二月二日警訊時乙○○僅指述被告涉犯傷害、妨害自由
    ，直到八十九年一月二十三日才向警方要告傷害及強盜，故被告是否有強盜被害
    人乙○○身上之十萬元，被害人前後供述不一，且與常情有違，實難僅憑被害人
    之指述而認被告涉有犯行。（二）就甲○○部分：１、是否攜帶十萬元：告訴人
    甲○○並無提供任何證據足證其身上帶有十萬元，衡諸常情，豈有可能前往收帳
    又身懷鉅款之理，縱然告訴人供稱十萬元乃是先前之帳款，然其並無提供任何物
    證、人證以供本院查證，故告訴人甲○○是否身上攜帶十萬元，值得懷疑。２、
    就被被告搶奪十萬元之情形：被害人甲○○於八十八年十二月二日警訊供稱：「
    丙○○等人打完我之後，我手上之皮包已被搶，丙○○搶去併翻開皮包拿走十萬
    元及帳單，零錢沒有拿去」，於八十九年一月二十三日警訊供稱：「我被毆打一
    陣子後，倒臥在地上，丙○○便動手，搶走我隨身攜帶之手提包，把手提包打開
    搜括內的現金一十萬元及一些零錢還有收帳單七張... 」，而於八十九年二月二
    十二日偵查中供述：「用他家電話，他不肯我用自己的電話，因他已把我所有東
    西丟在牆角」，故就被害人甲○○裝錢之皮包，甲○○一下聲稱全遭被告搶走丟
    在牆角，一下聲稱被告還給他，如果錢包果真遭被告搶走，被告又怎麼會如此心
    平氣和的將皮包還給甲○○呢，可知被害人甲○○之指述顯有瑕疵。故被告是否
    有強盜被害人甲○○身上之十萬元，被害人前後供述不一，且與常情有違，實難
    僅憑被害人甲○○之指數而認被告涉有犯行。綜上所述自不應單憑證人甲○○、
    乙○○有瑕疵之供詞而認定被告犯行，此外無任何證據足證被告丙○○有連續強
    盜之犯行，揆諸首揭說明，自應認無法證明被告犯罪，爰為無罪之諭知。
據上論斷，應依刑事訴訟法第二百九十九條第一項前段、第三百條、第三百零一條第
一項，刑法第二十八條、第五十六條、第二百七十七條第一項、第三百零二條第一項
、第四十七條、第五十一條第五款，第罰金罰鍰提高標準條例第一條前段，判決如主
文。
本案經檢察官魏雯祈到庭執行職務。
中      華      民      國      八十九    年    五    月    二十六    日
                                臺灣桃園地方法院刑事第二庭
                                    法  官  張  益  銘
右正本證明與原本無異。
如不服本判決，應於判決送達後十日內向本院提出上訴狀( 應附繕本 )，上訴於
臺灣高等法院。
                                    書記官   黃文琪
中        華        民        國   八十九   年   五   月    三十    日
附論罪科刑依據之法條：
刑法第三百零二條第一項、第二百七十七條第一項
刑法第三百零二條
私行拘禁或以其他非法方法，剝奪人之行動自由者，處五年以下有期徒刑、拘役或三
百元以下罰金。
因而致人於死者，處無期徒刑或七年以上有期徒刑，致重傷者，處三年以上十年以下
有期徒刑。
第一項之未遂犯罰之。
刑法第二百七十七條
傷害人之身體或健康者，處三年以下有期徒刑，拘役或一千元以下罰金。
犯前項之罪，因而致人於死者，處無期徒或七年以上有期徒刑，致重傷者，處三年以
上、十年以下有期徒刑。


司法院資訊處製作；財團法人民間司法改革基金會備份。
